【裁判字號】    97,易,3138
【裁判日期】    971215
【裁判案由】    竊盜
【裁判全文】
臺灣臺北地方法院刑事判決              97年度易字第3138號
公  訴  人  臺灣臺北地方法院檢察署檢察官
被      告  乙○○
                    （另案在臺灣臺東監獄東成分監執行中）
上列被告因竊盜案件，經檢察官提起公訴（97年度偵緝字第1958
號、第1959號、第1960號、第1961號），本院判決如下：
    主  文
乙○○犯如附表所示竊盜罪，各處如附表所示之刑。應執行有期
徒刑拾月，如易科罰金，以銀元佰元即新臺幣玖佰元折算壹日
。
    事  實
一、乙○○各基於意圖為自己不法所有之犯意，分別於如附表所
    示之時間、地點，竊取如附表所示被害人丙○○等人所有之
    財物。嗣於如附表查獲欄所示之方法為警查獲，而查知上情
    。
二、案經丙○○、戊○、甲○○、丁○○分別訴由臺北市政府警
    察局信義分局、中山分局、大安分局及臺北市政府警察局移
    送臺灣臺北地方法院檢察署檢察官偵查起訴。
    理  由
壹、證據能力
    按被告以外之人於審判外之言詞或書面陳述，除法律有規定
    者外，不得作為證據。又被告以外之人於審判外之陳述，雖
    不符前4 條之規定，而經當事人於審判程序同意作為證據，
    法院審酌該言詞陳述或書面陳述作成時之情況，認為適當者
    ，亦得為證據。當事人、代理人或辯護人於法院調查證據時
    ，知有第159 條第1 項不得為證據之情形，而未於言詞辯論
    終結前聲明異議者，視為有前項同意，刑事訴訟法159 條第
    1 項、第159 條之5 分別定有明文。查證人丙○○、戊○、
    陳淑惠、甲○○、丁○○於警詢或偵查時所為之陳述，固係
    審判外之陳述而屬傳聞證據，惟被告就上開審判外之陳述，
    於本院審理中，並不爭執證據能力，復未曾於言詞辯論終結
    前聲明異議，而本院審酌該等證人陳述作成時之情況，並無
    違法取證及證明力過低之瑕疵，亦認以之作為證據為適當，
    依前揭規定說明，自得為證據。
貳、實體方面
一、上開犯罪事實，業據被告乙○○於本院訊問時坦承不諱（見
    本院97年12月1 日訊問筆錄第2 頁），核與證人丙○○於警
    詢中（見94年度偵字第23937 號偵查卷第3 頁至第9 頁）、
    戊○於警詢及偵查中（見95年度偵字第4479號偵查卷第4頁
    至第6 頁、97年度偵緝字第1958號偵查卷第54頁至第55頁）
    、證人陳淑惠於警詢及偵查中（見95年度偵字第4479號偵查
    卷第7 頁至第12頁、97年度偵緝字第1958號偵查卷第55頁）
    、證人甲○○於警詢中（見96年度偵字第4527號偵查卷第4
    頁至第5 頁）、證人丁○○於警詢及偵查中（見97年度偵字
    第14361 號偵查卷第5 頁至第8 頁、第49頁至第50頁）證述
    情節相符合，並有卷附通聯調閱查詢單1 份、內政部警政署
    刑事警察局95年12月19日刑醫字第09501679 12 號函1 份、
    臺北市政府警察局中山分局現場勘察報告資料1 份、水晶佛
    像雕刻品證書1 份、監視器翻拍照片6 張、臺北市政府警察
    局大安分局刑案現場勘查報告書1 份、內政部警政署刑事警
    察局97年2 月25日刑醫字第0970005114號函1 份在卷可稽。
    足徵被告前開自白與事實相符合，堪予採信。本案事證明確
    ，被告前開犯行洵堪認定，應依法論科。
二、論罪之依據：
  (一)被告於如附表編號一、二所示犯行後，刑法於94年2 月2 日
    公布，於95年7 月1 日施行，其中修正第2 條、第33條、第
    41條、第51條規定。按行為後法律有變更者，適用行為時之
    法律，但行為後之法律有利於行為人者，適用最有利於行為
    人之法律，現行刑法第2 條第1 項訂有明文。此條規定乃與
    刑法第1 條罪刑法定主義契合，而貫徹法律禁止溯及既往原
    則，係規範行為後法律變更所生新舊法律比較適用之準據法
    ，是刑法第2 條本身雖經修正，但刑法第2 條既屬適用法律
    之準據法，本身尚無比較新舊法之問題，應一律適用裁判時
    之現行刑法第2 條規定以決定適用之刑罰法律，先予辨明。
    查：
  (1)刑法第33條第5 款關於罰金刑之計算單位及處罰部分：修正
    前刑法第33條第5款規定「罰金：1元以上。」，與修正後刑
    法第33條第5款規定「罰金：新臺幣1,000元以上，以百元計
    算之。」不同；另95年6月14日修正公布刑法施行法第1條之
    1 ：「中華民國94年1月7日刑法修正施行後，刑法分則編所
    定罰金之貨幣單位為新臺幣。94年1月7日刑法修正時，刑法
    分則編未修正之條文定有罰金者，自94年1月7日刑法修正施
    行後，就其所定數額提高為30倍。但72年6月26日至94年1月
    7日新增或修正之條文，就其所定數額提高為3倍」。現行刑
    法中，有關於罰金刑之計算單位及處罰之規定已有修正，自
    屬法律變更。
  (2)修正前刑法第41條第1 項前段規定：「犯最重本刑為5 年以
    下有期徒刑之刑之罪，而受6 月以下有期徒刑或拘役之宣告
    ，因身體、教育、職業、家庭之關係或其他正當事由，執行
    顯有困難者，得以1 元以上3 元以下折算1 日，易科罰金。
    」；又被告行為時之易科罰金折算標準，修正前罰金罰鍰提
    高標準條例第2 條前段（現已刪除）規定，就其原定數額提
    高為100 倍折算1 日，因此被告行為時之易科罰金折算標準
    ，應以銀元300 元折算1 日，經折算為新臺幣後，應以新臺
    幣900 元折算1 日。惟修正後刑法第41條第1 項前段則規定
    ：「犯最重本刑為5 年以下有期徒刑之刑之罪，而受6 月以
    下有期徒刑或拘役之宣告者，得以新臺幣1000元、2000 元
    、3000元折算1 日，易科罰金。」，又修正前刑法第41條第
    2 項規定「併合處罰之數罪，均有前項情形，其應執行之刑
    逾6 月者，亦同」，修正後則規定為「前項情形於數罪併罰
    ，其應執行之刑未逾6 月者，亦適用之」，比較修正前後關
    於刑法第41條易科罰金之規定，仍以95年7 月1 日修正公布
    施行前之規定，較有利於受刑人。
  (3)刑法第51條第5 款規定部分，修正前規定：「宣告多數有期
    徒刑者，於各刑中之最長期以上，各刑合併之刑期以下，定
    其刑期。但不得逾20年。」，修正後則規定：「宣告多數有
    期徒刑者，於各刑中之最長期以上，各刑合併之刑期以下，
    定其刑期。但不得逾30年」，則修正後之規定，將宣告多數
    有期徒刑定執行刑之上限，由修正前之不得逾20年，提高為
    不得逾30年，其餘則無不同，比較結果，修正後規定並未較
    有利於被告。
  (二)核被告於如附表編號一、二、三、四所為係均犯刑法第320
    條第1 項之普通竊盜既遂罪。被告上開所犯，犯意各別，應
    分別論罪，合併處罰。爰審酌被告年屆60餘歲，不思以己力
    正當謀生，反意圖不勞而獲，侵害他人之財產權，所為實屬
    非是，惟被告犯罪後，已坦認犯行，且參酌所竊物品價值等
    一切情狀，分別量處如主文所示之刑，並分別就修正前、後
    刑法第41條第1 項前段規定諭知易科罰金之折算標準。又
    本件被告於如附表編號一、二、三所示犯罪時間雖均在96年
    4 月24日前，惟被告於中華民國96年罪犯減刑條例施行前，
    業經臺灣臺北地方法院檢察署檢察官分別於95年5 月9 日、
    95年3 月21日、96年3 月29日通緝書通緝在案，嗣於97年8
    月9 日始為警緝獲歸案，此有通緝書3 份、調查筆錄1 份附
    卷足憑，是依中華民國96年罪犯減刑條例第5 條之規定，均
    不得減刑，併此敘明。再者，刑法施行法第3 條之1 第3 項
    規定：「於94年1 月7 日刑法修正施行前犯併合處罰數罪中
    之一罪，且該數罪均符合第41條第1 項得易科罰金之規定者
    ，適用90年1 月4 日修正之刑法第41條第2 項規定」；且依
    最高法院95年5 月23日第8 次刑事庭會議決議亦認：民國94
    年2 月2 日修正公布，自95年7 月1 日起施行之刑法第2 條
    第1 項規定：「行為後法律有變更者，適用行為時之法律。
    但行為後之法律有利於行為人者，適用最有利於行為人之法
    律」。依刑法第51條定應執行刑時，「裁判確定前犯數罪，
    其中一罪在新法施行前者，亦同（即亦應為新舊法比較）。
    」，是本案依前揭比較新舊法結果，自應依修正前刑法第51
    條第5 款、第41條第1 項前段、第41條第2 項規定，定其應
    執行之刑及諭知易科罰金之折算標準。
三、扣案現金12,000元雖為被告所有，惟被告否認此為本案竊得
    之財物，且本院亦查無證據證明係供本案犯罪所用或所得之
    物，而與本案有關，是本院不對之宣告沒收。
據上論斷，應依刑事訴訟法第299 條第1 項前段，修正後刑法第
2 條第1 項前段、第41條第1 項前段，刑法第320 條第1 項，修
正前刑法第41條第1 項前段、第41條第2 項、第51條第5 款，刑
法施行法第1 條之1 ，刪除前罰金罰鍰提高標準條例第2 條，現
行法規所定貨幣單位折算新臺幣條例第2 條，判決如主文。
本案經檢察官楊雅清到庭執行職務。
中    華    民    國    97    年    12    月    15    日
                      臺灣臺北地方法院刑事第十七庭
                                    法  官  賴淑美
以上正本證明與原本無異。
如不服本判決，應於判決送達後10日內向本院提出上訴狀 (應附
繕本)，上訴於臺灣高等法院。
                                    書記官  許翠燕
中    華    民    國    97    年    12    月    17    日
附表：
┌──┬──────┬─────────────┬──────┬─────┬─────┐
│編號│ 時間及地點 │   犯罪手法、所得財物     │ 查獲經過   │ 所犯法條 │  主 文   │
│    │            │                          │            │          │          │
├──┼──────┼─────────────┼──────┼─────┼─────┤
│ 一 │94年7 月6 日│乙○○與丙○○為朋友關係，│嗣經丙○○報│刑法第320 │乙○○竊盜│
│    │上午某時許，│乙○○於左開時間向丙○○借│警處理，始查│條第1項   │，處有期徒│
│    │在臺北市忠孝│得左開處所鑰匙，獨自入屋內│知上情      │          │刑肆月，如│
│    │東路5 段430 │休息後，竟意圖為自己不法所│            │          │易科罰金，│
│    │號頂樓住處  │有之犯意，徒手竊取放置在該│            │          │以銀元佰│
│    │            │處所內丙○○所有之手環2 個│            │          │元即新臺幣│
│    │            │、黃金項鍊4 條、黃金大戒指│            │          │玖佰元折算│
│    │            │4只 、黃金小戒指8 只（價值│            │          │壹日。    │
│    │            │約新臺幣【下同】200, 000餘│            │          │          │
│    │            │元）得手離去。            │            │          │          │
├──┼──────┼─────────────┼──────┼─────┼─────┤
│ 二 │94年12月9 日│乙○○假借欲頂讓戊○所經營│嗣經戊○報警│刑法第320 │乙○○竊盜│
│    │14時許，在臺│位在左開地點「鑽石吧卡拉OK│處理，而循線│條第1 項  │，處有期徒│
│    │北市中山區雙│」店面，而與戊○相約於左開│查知上情。  │          │刑月，如│
│    │城街23號    │時間、地點見面商談，乙○○│            │          │易科罰金，│
│    │            │竟意圖為自己不法所有之犯意│            │          │以銀元佰│
│    │            │，利用戊○進入廚房泡茶之際│            │          │元即新臺幣│
│    │            │，徒手竊取戊○所有置放在該│            │          │玖佰元折算│
│    │            │處所客廳沙發上之黑色背包1 │            │          │壹日。    │
│    │            │只（內有印章3 顆、現金5,00│            │          │          │
│    │            │0 元、鑰匙3 串、信用卡2 張│            │          │          │
│    │            │、提款卡2 張、臺北九信合作│            │          │          │
│    │            │社松山分社空白支票34張、摩│            │          │          │
│    │            │拖羅拉廠牌、型號：V303 號 │            │          │          │
│    │            │、序號000000000000000 號行│            │          │          │
│    │            │動電話1 具）得手後離去。  │            │          │          │
├──┼──────┼─────────────┼──────┼─────┼─────┤
│ 三 │95年10月8 日│乙○○假借欲承租甲○○所經│嗣甲○○報警│刑法第320 │乙○○竊盜│
│    │19時許，在臺│營位在左開地點「醇CLUB」店│處理後，警員│條第1 項  │，處有期徒│
│    │北市中山區新│面，而與甲○○相約於左開時│在左列處所內│          │刑月，如│
│    │生北路2 段72│間、地點見面商談，乙○○竟│採得行竊者所│          │易科罰金，│
│    │巷3號       │意圖為自己不法所有之犯意，│飲用茶杯上唾│          │以新臺幣壹│
│    │            │利用甲○○不注意之際，徒手│液，且經送內│          │仟元折算壹│
│    │            │竊取甲○○所有置放在該店內│政部警政署刑│          │日。      │
│    │            │之現金30,000元得手後離去。│事警察局檢驗│          │          │
│    │            │                          │結果，該茶杯│          │          │
│    │            │                          │上所留存唾液│          │          │
│    │            │                          │DNA －STR 型│          │          │
│    │            │                          │別與乙○○留│          │          │
│    │            │                          │存在法務部調│          │          │
│    │            │                          │查局檔案檢體│          │          │
│    │            │                          │DNA －STR 型│          │          │
│    │            │                          │別相符合，而│          │          │
│    │            │                          │查獲        │          │          │
├──┼──────┼─────────────┼──────┼─────┼─────┤
│ 四 │96年12月31日│乙○○假借欲頂讓丁○○所經│嗣丁○○報警│刑法第320 │乙○○竊盜│
│    │12時許，在臺│營位在左開地點琉璃精品店面│處理後，警員│條第1 項  │，處有期徒│
│    │北市大安區樂│，而與丁○○相約於左開時間│在左列處所內│          │刑月，如│
│    │利路13號    │、地點見面商談，乙○○竟意│採得行竊者所│          │易科罰金，│
│    │            │圖為自己不法所有之犯意，利│飲用吸管上唾│          │以新臺幣壹│
│    │            │用丁○○不注意之際，徒手竊│液，且經送內│          │仟元折算壹│
│    │            │取丁○○所有置放在該店內之│政部警政署刑│          │日。      │
│    │            │水晶佛像雕刻1 尊得手後離去│事警察局檢驗│          │          │
│    │            │。                        │結果，該吸管│          │          │
│    │            │                          │上所留存唾液│          │          │
│    │            │                          │DNA －STR 型│          │          │
│    │            │                          │別與乙○○留│          │          │
│    │            │                          │存在法務部調│          │          │
│    │            │                          │查局檔案檢體│          │          │
│    │            │                          │DNA －STR 型│          │          │
│    │            │                          │別相符合，而│          │          │
│    │            │                          │查獲        │          │          │
└──┴──────┴─────────────┴──────┴─────┴─────┘
附錄本案論罪科刑法條：
中華民國刑法第320條(普通竊盜罪、竊佔罪)
意圖為自己或第三人不法之所有，而竊取他人之動產者，為竊盜
罪，處五年以下有期徒刑、拘役或五百元以下罰金。
意圖為自己或第三人不法之利益，而竊佔他人之不動產者，依前
項之規定處斷。
前二項之未遂犯罰之。
中華民國刑法第321條
（加重竊盜罪）
犯竊盜罪而有左列情形之一者，處 6 月以上、 5 年以下有期徒刑：
一  於夜間侵入住宅或有人居住之建築物、船艦或隱匿其內而犯之者。
二  毀越門扇、牆垣或其他安全設備而犯之者。
三  攜帶兇器而犯之者。
四  結夥三人以上而犯之者。
五  乘火災、水災或其他災害之際而犯之者。
六  在車站或埠頭而犯之者。
前項之未遂犯罰之。


司法院資訊處製作；財團法人民間司法改革基金會備份。
